【裁判字號】    98,交易,461
【裁判日期】    981230
【裁判案由】    過失傷害
【裁判全文】
臺灣板橋地方法院刑事判決             98年度交易字第461號
公  訴  人  臺灣板橋地方法院檢察署檢察官
被      告  曾挺助
上列被告因過失傷害案件，經檢察官提起公訴（98年度調偵字第
1154號），本院判決如下：
    主  文
曾挺助從事業務之人，因業務上之過失傷害人，處拘役伍拾日，
如易科罰金，以新臺幣壹仟元折算壹日。
    事  實
一、曾挺助以駕駛營小客車為業，為從事業務之人，於民國98年
    3 月1 日17時許，駕駛車牌號碼178-DM  號營業小客車，沿
    臺北縣新莊市○○路往中和街（起訴書誤載為中港路，應予
    更正）方向行駛，行經臺北縣新莊市○○路836 號前，欲左
    轉進入對向之大樓地下室停車場入口時，本應注意轉彎車應
    讓直行車先行，而依當時天候係晴，日間自然光線，為乾燥
    、無缺陷、無障礙物、視距良好之柏油路面，並無不能注意
    之情形，竟疏未注意即貿然左轉，適有無照駕駛之甲○○（
    起訴書誤載為侯琇瓊，以下均同為更正）騎乘車牌號碼RFG-
    888 號輕型機車（起訴書誤載為重型機車，應予更正），沿
    幸福路往中平路方向直行，亦疏未注意汽車駕駛人於行駛時
    ，應注意車前狀況，隨時採取必要之安全措施，其所騎乘之
    上開機車車頭因而與曾挺助所駕駛之上開營業小客車右側車
    身發生撞擊，致甲○○人車倒地，因而受有右側橈骨、尺骨
    骨折、右膝開放性傷口約4 公分之傷害。
二、案經甲○○訴由臺北縣政府警察局新莊分局報告臺灣板橋地
    方法院檢察署檢察官偵查起訴。
    理  由
一、按被告以外之人於審判外之陳述，雖不符刑事訴訟法第159
    條之1 至第159 條之4 之規定，而經當事人於審判程序同意
    作為證據，法院審酌該言詞陳述或書面陳述作成時之情況，
    認為適當者，亦得為證據；當事人、代理人或辯護人於法院
    調查證據時，知有刑事訴訟法第159 條第1 項不得為證據之
    情形，而未於言詞辯論終結前聲明異議者，視為有前項之同
    意，刑事訴訟法第159 條之5 第1 項、第2 項分有明文。經
    查，本判決下列所引用之被告以外之人於審判外之陳述（包
    含書面陳述），檢察官、被告於本院言詞辯論終結前均未聲
    明異議，本院審酌上開證據資料製作時之情況，尚無違法不
    當及證明力明顯過低之瑕疵，亦認為以之作為證據應屬適當
    ，故揆諸前開規定，爰依刑事訴訟法第159 條之5 規定，認
    前揭證據資料均有證據能力。
二、訊據被告曾挺助在本院審理時固坦承在前揭時地與告訴人甲
    ○○騎乘之機車發生碰撞，並致告訴人受有前開傷害之事實
    ，惟矢口否認有何過失傷害之犯行，辯稱：當時有塞車，停
    車場入口處前係黃網線區，當時淨空並沒有車輛停在該處，
    所以伊可以直接左轉進入地下停車場入口，且伊因怕有機車
    直接騎過去，所以有按喇叭，按了喇叭伊才轉過去，伊左轉
    時並沒有看到告訴人之機車，伊並無過失云云。然查，前揭
    事實，業據告訴人甲○○在警詢時及偵查中證述甚詳，其證
    稱：伊快到停車場入口時，有看到被告之車子，當時被告尚
    未轉彎，之後被告突然快速轉彎，伊來不及反應就撞上了，
    伊之機車車頭撞到被告之車門等語，並有道路交通事故調查
    報告表(一)、(二)各1 紙、道路交通事故現場圖、車損暨道路狀
    況照片12幀附卷可稽。按汽車行駛至交岔路口時，轉彎車應
    讓直行車先行，道路交通安全規則第102 條第1 項第7 款定
    有明文。被告既考領有合格駕照，對於上開規定自應知之甚
    稔，其於前揭時間駕車行經上開地點時，理應注意及此；又
    依附卷之道路交通事故調查報告表(一)、(二)所載，肇事時係晴
    天，日間自然光線，為乾燥、無缺陷、無障礙物、視距良好
    之柏油路面，並無不能注意之情事，詎其應注意能注意竟疏
    未注意，於轉彎時未讓直行車先行，即貿然左轉，致其所駕
    駛之營小客車與告訴人所騎乘之機車發生碰撞而肇事，使告
    訴人受有右側橈骨、尺骨骨折、右膝開放性傷口約4 公分之
    傷害，並有衛生署台北醫院出具之診斷證明書1 紙在卷足憑
    ，其過失行為與告訴人之傷害結果間，顯有相當因果關係甚
    明。又告訴人行經上開路段直行時，疏未注意汽車駕駛人於
    行駛時，應注意車前狀況，隨時採取必要之安全措施，就
    本件車禍之發生雖亦與有過失，然仍無解於被告之過失責任
    。再者，本件經送請臺灣省臺北縣區車輛行車事故鑑定委員
    會鑑定結果，亦認定被告駕駛營業小客車，轉彎未讓直行車
    先行，為肇事主因，告訴人駕駛輕型機車，未注意車前狀況
    ，為肇事次因，此有98年11月19日北縣鑑字第0985181364號
    函暨所附鑑定意見書在卷可稽。從而，被告所辯其無過失云
    云，委不可採，其犯行堪以認定，應予依法論科。
三、核被告所為，係犯刑法第284 條第2 項前段之業務過失傷害
    罪。至公訴意旨雖認：被告於肇事後立即通報警方，在有偵
    查犯罪權限之機關、公務員知悉其犯罪前，向據報前來處理
    之警員承認為肇事人，而自首接受裁判，應依刑法第62條前
    段減輕其刑等情。惟查，依卷附臺北縣政府警局新莊分局道
    路交通事故肇事人自首情形紀錄表之記載，本案係屬雙方事
    後報案，而被告在本院審理時亦供稱：在車禍發生之當天並
    未報警，因告訴人說不用報警，他說叫他兒子載他去醫院即
    可，伊不知道為何案發後第二天要去警局製作筆錄等語，再
    參諸告訴人之警詢筆錄，本案顯係經告訴人於本案車禍後之
    翌日即98年3 月2 日至臺北縣政府警察局新莊分局中平所提
    出告訴，是公訴人前開所認，容有誤會，本案應不符合自首
    之要件，附此敘明。爰審酌被告之過失程度，告訴人亦與有
    過失，暨告訴人所受傷勢，並斟酌其於犯罪後之態度，其欲
    以新臺幣（下同）15萬元賠償告訴人，惟告訴人請求金額為
    30萬元，致尚未與告訴人達成民事和解等一切情狀，量處如
    主文所示之刑，並諭知易科罰金之折算標準。
據上論斷，應依刑事訴訟法第299 條第1 項前段，刑法第284 條
第2 項前段、第41條第1 項前段，刑法施行法第1 條之1 第1 項
、第2 項前段，判決如主文。
本案經檢察官林慈雁到庭執行職務。
中    華    民    國    98    年    12    月    30    日
                    交通法庭  法  官  王士珮
以上正本證明與原本無異。
如不服本判決應於收受判決後10日內向本院提出上訴書狀，並
應敘述具體理由。其未敘述上訴理由者，應於上訴期間屆滿後
20日內向本院補提理由書（均須按他造當事人之人數附繕本）
「切勿逕送上級法院」。
                              書記官  金和國
中    華    民    國    98    年    12    月    30    日
附錄本案論罪科刑法條全文
中華民國刑法第284條
因過失傷害人者，處6 月以下有期徒刑、拘役或5 百元以下罰金
，致重傷者，處1 年以下有期徒刑、拘役或5 百元以下罰金。
從事業務之人，因業務上之過失傷害人者，處1 年以下有期徒刑
、拘役或1 千元以下罰金，致重傷者，處3 年以下有期徒刑、拘
役或2 千元以下罰金。


司法院資訊處製作；財團法人民間司法改革基金會備份。
